【裁判字號】    99,易,2015
【裁判日期】    991105
【裁判案由】    詐欺
【裁判全文】
臺灣高雄地方法院刑事判決              99年度易字第2015號
公  訴  人  臺灣高雄地方法院檢察署檢察官
被      告  丁○○
上列被告因詐欺案件，經檢察官提起公訴（99年度偵字第15019
號），被告於準備程序就被訴事實為認罪之陳述，經告知其簡式
審判程序之旨，並聽取當事人之意見後，本院合議庭裁定改由受
命法官行簡式審判程序，判決如下：
    主  文
丁○○幫助犯詐欺取財罪，處拘役伍拾伍日，如易科罰金，以新
臺幣壹仟元折算壹日。
    事  實
一、丁○○明知目前國內社會上層出不窮之不法份子為掩飾渠等
    不法行徑，避免執法人員之追究及處罰，經常利用他人存款
    帳戶之提款卡及密碼轉帳，以確保犯罪所得之不法利益並掩
    人耳目，因此，在客觀可以預見一般取得他人金融存款帳戶
    使用之行徑，常與財產犯罪所需有密切關連。然其竟基於縱
    有人持其所有之帳戶作為詐欺之犯罪工具，亦不違背其本意
    之幫助詐欺取財犯意，於民國98年11月16日上午10時許，在
    位於高雄市鼓山區○○○路161 巷50弄22號4 樓之2 居處，
    將個人及其子廖宏偉所申設台新國際商業銀行苓雅分行（下
    稱台新苓雅分行）帳號各為00000000000000號、0000000000
    0000號帳戶之提款卡及密碼，交付予姓名年籍不詳之成年男
    子，以作為向該名男子借款新台幣（下同）2 萬元之擔保。
    嗣該人取得丁○○及廖宏偉帳戶之提款卡及密碼等物後，即
    與其所屬之詐騙集團成員共同基於意圖為自己不法所有之詐
    欺取財犯意聯絡，由詐欺集團成員分別於：(一)98年11月26日
    11時56分許，假借桃園某分局警員陳志明名義，打電話向甲○○佯稱：甲○○所有之2 本帳戶遭盜用，警方逮獲之嫌犯
    供稱係因甲○○家貧而出售該2 本帳戶云云，復由另一名自
    稱洪秀芬書記之成員，於電話中向甲○○確認其年籍資料及
    說明案情，並要求甲○○就近至超商接收傳真資料及匯款至
    廖宏偉上開帳戶，致甲○○陷於錯誤，而於同日14時16分許
    將6 萬元轉入廖宏偉上開台新苓雅分行帳戶內。(二)98年11月
    27日17時22分許，致電戊○○誆稱其在PCHOME網路購買洗潔
    精，以線上刷卡付帳時，公司操作錯誤多扣12筆，如不為取
    消動作，將遭溢扣款項云云，戊○○因而陷於錯誤，依來電
    之另一自稱玉山銀行總行專人之成員指示，於同日19時14分
    及19時40分許，以提款卡轉帳82,000元及58,000元至丁○○
    上開台新苓雅分行帳戶內。嗣因甲○○、戊○○發覺受騙報
    警處理，始循線查獲上情。
二、案經高雄市政府警察局丙○分局移送臺灣高雄地方法院檢察
    署偵查起訴。
    理  由
一、本件被告丁○○所犯之罪，並非法定刑為死刑、無期徒刑或
    最輕本刑3 年以上有期徒刑之罪，亦非高等法院管轄第一審
    之案件，其於本院準備程序中就被訴事實已為有罪之陳述，
    本院乃裁定進行簡式審判程序。又簡式審判程序之證據調查
    ，依刑事訴訟法第273 條之2 規定，不受同法第159 條第1
    項審判外陳述排除之限制，再被告對於卷內之各項證據亦不
    爭執證據能力，故卷內所列之各項證據，自得作為證據，先
    予敘明。
二、上揭犯罪事實，業據被告丁○○於本院審理時坦承不諱，核
    與被害人甲○○、戊○○於警詢時之指述相符，並提出自動
    櫃員機交易明表7 紙（警卷第24、25頁）為證，復有被告及
    廖宏偉上開台新苓雅分行帳號存摺及台幣存款歷史交易明細
    查詢各1 紙（警卷第16至23頁）附卷可憑。又於郵局、銀行
    等金融機構開設存款帳戶暨請領存摺及提款卡，係供個人從
    事社會經濟活動流通資金之用，攸關存戶個人財產權益之保
    障，具有專屬性。且存摺、金融卡等有關個人財產、身分之
    物品，如淪落於不明人士手中，極易被利用為與財產有關犯
    罪工具，而坊間報章雜誌及其他新聞媒體，對於不法犯罪集
    團，經常利用取得之大量他人存款帳戶，以隱匿其等詐欺取
    財犯罪之不法行徑，規避執法人員之查緝，並掩飾、確保因
    自己犯罪所得之財物等案件，亦多所報導及披露，則依一般
    人之社會生活經驗，苟見他人不自己申請開立帳戶而蒐集不
    特定人之帳戶使用，衡情應可預見收集之帳戶乃係被利用為
    與財產有關之犯罪工具，被告為一具相當智識程度之成年人
    ，自可預見提供金融帳戶之提款卡、密碼等物供他人使用，
    可能幫助詐欺集團既遂詐欺犯行並逃避查緝之情況下，仍基
    於幫助詐欺之不確定故意提供該等帳戶資料予他人使用之情
    至明，是認被告之自白核與事實相符，得為認定犯罪之依據
    。從而，本件事證明確，被告上開犯行堪以認定，應依法論
    科。
三、按刑法上之幫助犯，係指以幫助之意思，對於正犯之犯罪行
    為予以助力，而未參與實施犯罪之行為者而言，最高法院19
    年上字第1984號、49年台上字第77號判例意旨可資參照，亦
    即行為人如未參與實施犯罪構成要件之行為，且係出於幫助
    之意思提供助力，即屬幫助犯，而非共同正犯。查本件被告
    提供個人及其子廖宏偉所有之上開台新苓雅分行帳戶提款卡
    及密碼與他人使用，使詐欺集團作為實施詐欺取財之犯罪工
    具，其單純提供帳戶供人使用之行為，並不等同於向被害人
    施加詐術之行為，且亦無證據證明被告有參與詐欺取財犯行
    之構成要件行為，是被告提供帳戶供人使用之行為，係對於
    該詐欺集團遂行詐欺取財犯行，資以助力。核被告所為，係
    犯刑法第30條第1 項前段、第339 條第1 項之幫助詐欺取財
    罪。被告以一提供上開帳戶之行為，幫助詐騙集團成員分別
    詐取被害人甲○○、戊○○之財物，係屬一行為同時觸犯幫
    助詐欺取財罪，為想像競合犯，應依刑法第55條規定，從一
    重處斷。又被告並未實際參與詐欺犯行，所為幫助犯情節較
    正犯輕微，爰依刑法第30條第2 項規定，減輕其刑。本院審
    酌被告為智慮健全、具一般社會生活經驗之人，竟為個人經
    濟因素，即恣意將帳戶提款卡及密碼提供不詳人士使用，危
    害社會治安及金融交易安全，並使犯罪之追查趨於複雜，所
    為實不足取，惟念其犯後坦承犯行，應知所悔悟，且非實際
    從事詐騙之人，惡性較輕，並兼衡其動機、手段、迄今仍未
    與被害人達成和解、或提出任何證據證明已賠償被害人之損
    失等一切情狀，量處如主文所示之刑，並諭知易科罰金之折
    算標準，以資懲儆。
據上論斷，應依刑事訴訟法第273 條之1 第1 項、第299 條第1
項前段，刑法第30條第1 項前段、第2 項、第339 條第1 項、第
55條、第41條第1 項前段，刑法施行法第1 條之1 ，判決如主文
。
本案經檢察官乙○○到庭執行職務。
中    華    民    國    99    年    11    月    5     日
                  刑事第二庭  法  官  柯彩燕
以上正本證明與原本無異。
如不服本判決應於收受送達後10日內向本院提出上訴書狀，並應
敘述具體理由；如未敘述上訴理由者，應於上訴期間屆滿後20日
內向本院補提理由書（均須按他造當事人之人數附繕本）「切勿
逕送上級法院」。
中    華    民    國    99    年    11    月    5     日
                              書記官  莊永利
附錄犯罪科刑法條：
中華民國刑法第30條（幫助犯及其處罰）
幫助他人實行犯罪行為者，為幫助犯。雖他人不知幫助之情者，
亦同。
幫助犯之處罰，得按正犯之刑減輕之。
中華民國刑法第339條（普通詐欺罪）
意圖為自己或第三人不法之所有，以詐術使人將本人或第三人之
物交付者，處 5 年以下有期徒刑、拘役或科或併科 1 千元以下
罰金。
以前項方法得財產上不法之利益或使第三人得之者，亦同。
前二項之未遂犯罰之。

司法院資訊處製作；財團法人民間司法改革基金會備份。
